【裁判字號】    99,簡上,208
【裁判日期】    990722
【裁判案由】    詐欺
【裁判全文】
臺灣高雄地方法院刑事判決             99年度簡上字第208號
上  訴  人
即  被  告  丙○○
上列上訴人因詐欺案件，不服本院簡易庭民國99年3 月19日99年
度審簡字第992 號第一審簡易判決（聲請簡易判決處刑案號：臺
灣高雄地方法院檢察署98年度偵字第25145 號、移送併辦案號：
臺南地方法院檢察署98年度偵字第35334 號），提起上訴，本院
管轄之第二審合議庭判決如下：
    主  文
上訴駁回。
    事  實
一、丙○○預見提供金融帳戶提款卡、密碼等物予陌生人士使用
    ，有可能為非法集團所利用，以遂行欺騙不知情之社會大眾
    及隱匿掩飾犯罪所得財物或利益之目的，竟仍基於幫助詐欺
    之不確定故意，於民國98年3 、4 月間，在高雄市○○路「
    京城飯店」，將其向中華郵政股份有限公司高雄新興郵局（
    帳號：00000000000000號）所申設之帳戶提款卡、密碼交予
    真實姓名年籍不詳之詐欺集團成員使用。嗣詐騙集團成員取
    得上揭丙○○之帳戶後，即意圖為自己不法之所有，基於詐
    欺取財之犯意聯絡，分別：（一）在雅虎奇摩網站，刊登不
    實之WII 遊戲主機商品販賣訊息，致瀏覽該網頁之甲○○陷
    於錯誤，在98年5 月27日中午12時9 分許，誤信該拍賣訊息
    為真，於同日下午12時27分許，匯款新臺幣（下同）5,000
    元之款項轉匯入丙○○上開郵局帳戶內。（二）98年5 月27
    日，該詐騙集團成員透過MSN 之通訊軟體，向乙○○佯稱欲
    出售SONY牌數位相機等語，乙○○因此陷於錯誤，誤信對方
    有真實出售商品之意思，於同日下午2 時29分許，匯款5,30
    0 元至丙○○上開郵局帳戶內。嗣經甲○○、乙○○察覺有
    異報警處理，始循線查知上情。
二、案經桃園縣政府警察局龜山分局、臺北縣政府警察局蘆洲分
    局移請臺灣高雄地方法院檢察署檢察官偵查起訴及移送併案
    審理。
    理  由
一、證據能力部分：
    按被告以外之人於審判外之言詞或書面陳述，除法律有規定
    者外，不得作為證據，刑事訴訟法第159 條第1 項定有明文
    ，此即學理上所稱之「傳聞證據排除法則」，而依上開法律
    規定，傳聞證據原則上固無證據能力，但如法律別有規定者
    ，即例外認有證據能力。又按被告以外之人於審判外之陳述
    ，雖不符同法第159 條之1 至之4之規定，而經當事人於審
    判程式同意作為證據，法院審酌該言詞陳述或書面陳述作成
    時之情況，認為適當者，亦得為證據，同法第159 條之5 第
    1 項定有明文。查本判決下列所引用之證據，均經被告、檢
    察官於本院審理中同意作為證據（見本院簡上字卷第36頁）
    ，本院審酌該等傳聞證據作成時之狀況，並無違法或不當等
    不宜作為證據之情形，依前開說明，均得作為證據。
二、訊據被告丙○○固坦承於上揭時、地將上開帳戶之提款卡交
    予真實姓名年籍不詳之男子，惟矢口否認有何幫助詐欺之犯
    意，並辯稱：其看中國時報覓職應徵駕駛工作，因而遭他人
    詐騙提款卡，伊並無幫助詐欺之犯行云云。經查：
（一）被害人甲○○、乙○○於上開時、地，遭犯罪集團成員以
      上述事由詐欺，致陷於錯誤，遂依對方指示，分別匯款如
      上開金額至被告上開郵局帳戶一事，業據證人即被害人甲○○、乙○○於警詢證述甚詳，並有報案紀錄2 紙、匯款
      交易明細表2紙、被告於郵局開戶基本資料、存摺存款歷
      史交易明細各1 份等件在卷可稽，並為被告所不爭執，上
      開事實，堪可認定。
（二）被告丙○○固坦承其將提款卡交付予1 名年籍姓名均不詳
      之男子，惟其對於交付上開帳戶資料之原因，於警詢中辯
      稱：我在中國時報看到應徵司機工作，對方說客戶會把錢
      交給我存入我戶頭，我再把錢轉匯出來，我的酬勞就是1
      天2000元現領等語，惟其於本院準備程序、審理中卻改稱
      ：我1 天酬勞1000到1500元，我應徵工作時有問對方要領
      現金或匯款，他說要匯款，薪水、跟客戶拿的錢都要匯進
      帳戶等語，是其對於交付帳戶作用為何、薪水多少等重要
      之點，前後陳述已不一致，其真實性已值存疑；又衡以公
      司所有之款項及被告所有之薪水，豈有匯到同一帳戶內，
      徒造成帳目混同及帳務紊亂之必要，其所辯已悖於常情，
      難以採信；復參以被告辯稱：其持有存摺、印章，提款卡
      則交由對方持有等語，則無論依公司或被告之立場，均難
      見渠等有干冒被盜領、溢領之風險，而將領取全部款項之
      憑證及工具交付對方持有之可能，其所辯要屬至謬，無由
      採信。
（三）又該帳戶從未曾有金融卡掛失紀錄，有中華郵政股份有限
      公司98年9 月15日高營字第0982000212號函1 份附卷可稽
      （見偵一卷第26頁），被告於自稱帳戶資料「被騙」後，
      從未曾辦理任何掛失、亦未報警，其辯稱：我後來打電話
      找對方打不通，就算了，我也沒留電話號碼，不知對方電
      話等語，是被告並非無社會經驗之人，尚辯稱：「（他有
      無說要密碼？）有。」、「（為何不給他？）我說密碼給
      你，帳戶不就都給你使用。」、「（你事後確實也不要這
      個帳戶，當初為何怕給他使用？）我怕他用我的帳戶作什
      麼，作洗錢的動作。」等語（見本院簡上卷第43頁），是
      被告明知如帳戶若遭他人作為不法使用，將造成自身訟累
      等不利之風險，惟在發現對方將其提款卡取走未還且聯絡
      不到之情形下，未報案也未申請止付，甚將聯絡電話丟棄
      ，對上情均置之不理，直至98年8 月15日經警通知時方以
      上情辯駁，其所為均與常理有悖，其徒以：我當時想說平
      日都沒有在使用，裡面也沒錢，就沒有管云云置辯，此顯
      然與其前開供稱對於保管密碼小心翼翼之態度有違，足見
      其上開辯解均係事後卸責之詞，要無足採。
（四）依一般人之社會生活經驗，可預見倘係合法收入，本可自
      行向金融機構開戶使用，而無蒐集他人帳戶之必要，又利
      用人頭帳戶作為出入帳戶，而向不特定民眾詐取金錢之犯
      罪案件層出不窮，且經媒體廣為披載，被告對此應知之甚
      詳，其於本院審理中，亦自承：當時交帳戶時也會怕對方
      用我的帳戶洗錢等語，故被告縱不知該犯罪集團將用以作
      何犯罪用途，然對於該犯罪集團將利用其所交付之帳戶，
      用於犯罪之使用，顯已預見其發生之可能性，且並不違背
      其本意，其應有幫助該犯罪集團利用上開帳戶作為詐欺取
      財不法使用之不確定故意存在，要屬無疑。綜上所述，本
      案事證明確，被告幫助詐欺取財之犯行，堪以認定。
二、論罪科刑部分：
（一）按刑法第339 條第1 項之詐欺取財罪，係以施用詐術使人
      陷於錯誤而交付財物為犯罪構成要件，上開詐騙集團利用
      被告提供之帳戶，作為指示被害人匯款進入而據以提領詐
      騙款項遂行詐欺犯行之工具，被告提供帳戶要非詐欺取財
      罪之構成要件行為，且被告僅將帳戶交與他人後即未再過
      問，亦無為自己犯罪之意思，其行為僅係對於該犯罪之實
      行有所助益之協助行為，故核被告所為，係犯刑法第30條
      第1 項、第339 條第1 項幫助詐欺取財罪。又被告提供上
      揭帳戶供犯罪集團使用，係以一行為侵害甲○○、乙○○
      之財產法益，為同種想像競合犯，應依刑法第55條規定，
      以一幫助詐欺取財罪（詐欺乙○○部分）處斷。又併案部
      分與起訴部分既有想像競合犯之裁判上一罪關係，自為起
      訴效力所及，本院自得併予審理。又被告係幫助犯，應依
      刑法第30條第2 項規定，按正犯之刑減輕之。
（二）本院認原審之認事用法並無違誤，被告上訴意旨以其無幫
      助詐欺之故意云云，並非可採，已如前述，其指摘原判決
      不當，請求撤銷改判，為無理由，應予駁回。至於被告雖
      於原審坦承犯行，然於本院合議庭審理時復矢口否認犯行
      ，辯稱：我以為認罪是沒罪的意思云云，經公訴檢察官認
      為被告飾詞狡辯，態度不佳，求處有期徒刑3 月等語，惟
      基於被告上訴之不利益變更禁止原則，於簡易判決之上訴
      審亦有準用，是原審判決既無適用法條不當之處，則無從
      諭知較重於原審判決之刑，附此敘明。
據上論斷，應依刑事訴訟法第455 條之1 第1 項、第3 項、第
368 條，判決如主文。
本案經檢察官陳麗琇到庭執行職務
中    華    民    國    99    年    7    月    22    日
                  刑事第一庭    審判長法  官  蔡國卿
                                      法  官  王淑惠
                                      法  官  張琬如
以上正本證明與原本無異。
不得上訴。
中    華    民    國    99    年    7     月    22    日
                                      書記官  劉甄庭
附錄本判決論罪之法條：
中華民國刑法第339條第1項
（普通詐欺罪）
意圖為自己或第三人不法之所有，以詐術使人將本人或第三人之
物交付者，處 5 年以下有期徒刑、拘役或科或併科 1 千元以下
罰金。

司法院資訊處製作；財團法人民間司法改革基金會備份。
